臺北高等行政法院判決
　　　　　　　　　　　　　　　　　　 96年度簡字第00547號
原　　　告　陸軍軍官學校
代　表　人　甲○○校長）住同.
訴訟代理人　葉智幄律師
被　　　告　乙○○
上列當事人間因償還公費事件，原告提起行政訴訟。本院判決如
下︰
　　主  文
被告應給付原告新台幣貳拾萬元，及自民國95年12月26日起至清
償日止，按年息百分之5計算之利息。
訴訟費用由被告負擔。
　　事  實
壹、事實概要︰
    被告本為原告學校專科學生班第19期之學生，因不願意繼續
    就讀，原告依據該校「學員生修業規則」第43條第7 項之規
    定，於民國（下同）86年9 月27日核予退訓；且依行政時「
    國軍各軍事學校轉學退學開除學生賠償費用辦法」第1 條、
    第2 條規定，被告應賠償在校費用計新台幣（下同）406,12
    6 元，被告嗣後已賠償206,126 元，合計尚應賠償20萬元，
    經原告催培，被告迄今仍未給付，遂向本院提起行政訴訟。
貳、兩造聲明：
一、原告聲明：
    被告應給付原告20萬元，及自本件起訴狀繕本送達之翌日起
    至清償日止，按年息百分之五計算之利息。
二、被告聲明：
    未提出任何書狀為聲明或陳述。
參、兩造之陳述：
一、原告主張之理由：
( 一)按 「人民與中央或地方機關間，因公法上原因發生財產上
    之給付或請求作成行政處分以外之其他非財產上之給付，得
    提起給付訴訟；因公法上契約發生之給付，亦同。」行政訴
    訟法第8 條定有明文。次按司法院釋字第348 號解釋意旨「
    行政機關基於其法定職權，為達成特定之行政上目的，於不
    違反法律規定之前提下，自得與人民約定提供某種給付，並
    使接受給付者負合理之負擔或其他公法上對待給付之義務，
    而成立行政契約關係」。是國軍各軍事學校招考入學之學生
    可享受公費及軍（士）官養成教育，於畢業後取得軍（士）
    官任用資格，惟學生在校期間如遭退學或開除學籍者，應賠
    償其在校期間之費用，國防部就有關之賠償事宜訂有「國軍
    各軍事學校退學開除學生賠償費用辦法」，該辦法係主管機
    關為確保國家培養軍事人才之目的及財政支出之合理性而訂
    立，作為自願接受公費軍事教育學生訂立行政契約之準據，
    亦與法律規定無違，且國軍各軍事學校於甄試學生之招生簡
    章上已載明在校受訓期間，如因故遭學校開除或退學學籍者
    ，應依照上開賠償費用辦法繳還在校期間所耗費用，則上開
    賠償費用辦法即成為契約之內容，訂約當事人均有履行契約
    之義務。
( 二)被告本為原告學校專科學生班第19期之學生，因不願意繼
    續就讀、意志不堅、學期成績不及格，原告依據該校「學員
    生修業規則」第43條第7 項之規定，於86年9 月27日核予退
    訓；且依行為時「國軍各軍事學校轉學退學開除學生賠償費
    用辦法」第1 條、第2 條規定，被告應賠償在校費用計406,
    126 元，被告嗣後已賠償206,126 元，合計尚應賠償20萬元
    ，經原告催賠，被告迄今仍未給付。則原告與被告間屬國家
    機關與人民約定提供某種給付，而成立行政契約關係。被告
    因意志不堅開除學籍而應賠償之金額，即屬因該行政契約關
    係所生之給付義務。
二、被告主張之理由：
    未提出任何書狀為聲明或陳述。
　　理  由
壹、本件原適用通常訴訟程序，惟因司法院令行政訴訟法第229
    條第1 項所定適用簡易程序之數額增至20萬元，本件訴訟標
    的金額合於司法院令所定金額以內，爰改以簡易訴訟程序審
    理，並依行政訴訟法第233 條第1 項規定，不經言詞辯論，
    逕行裁判。
貳、按行政機關基於其法定職權，為達特定之行政上目的，得於
    不違反法律規定之前提下，與人民約定提供某種給付，並使
    接受給付者負合理之負擔或其他公法上對待給付之義務，而
    成立行政契約關係。又國軍各軍事學校招考入學之學生可享
    受公費及軍官養成教育，於畢業後取得軍官任用資格，惟學
    生在校期間如遭退學或開除學籍者，應賠償其在校期間之費
    用，國防部就有關之賠償事宜訂有「國軍各軍事學校退學開
    除學生賠償費用辦法」，該辦法係主管機關依其職權訂定，
    上開賠償費用辦法即成為契約之內容，訂約當事人均有履行
    契約之義務（司法院釋字第348號解釋參照）。
參、本件原告主張之事實，業據其提出陸軍軍官學校86年10月7
　　日（86）展領字第6072號退訓文令、簽呈、約談紀錄、退訓
    人員名冊、賠償費用統計表、家長丙○○簽具之保証書、催
    告賠償之存証信函等為証，核均相符，堪信為真，原告請求
    被告給付20萬元及自起訴狀繕本送達翌日即95年12月26日起
    至清償日止，按年息百分之五計算之利息，即無不合，應予
    准許。
據上論結，本件原告之訴為有理由，爰依行政訴訟法第98條第3
項前段、第104 條、第233 條第1 項，民事訴訟法第85條第1 項
前段，判決如主文。
中　　華　　民　　國　　96　　年　　7　　 月　　31　　日
                        第二庭 法   官　畢乃俊
上為正本係照原本作成。
本件以訴訟事件所涉及之法律見解具有原則性者為限，始得於本
判決送達後20日內向本院提出上訴狀並表明上訴理由，如已於本
判決宣示後送達前提起上訴者，應於判決送達後20日內補具上訴
理由（均按他造人數附繕本），且經最高行政法院許可後方得上
訴。
中　　華　　民　　國　　96　　年　　7　　 月　　31　　日
　　　　　　　　　　　　　　  　書記官　簡信滇
